【裁判字號】    98,易,692
【裁判日期】    981022
【裁判案由】    毀棄損壞
【裁判全文】
臺灣屏東地方法院刑事判決               98年度易字第692號
公  訴  人  臺灣屏東地方法院檢察署檢察官
被      告  丙○○
                      之5
上列被告因毀棄損壞案件，經檢察官提起公訴（98年度偵字第38
51號）本院判決如下：
    主  文
丙○○犯毀損他人物品罪，處有期徒刑月，如易科罰金，以新
臺幣壹仟元折算壹日。
    事  實
一、丙○○與甲○○2 人因在台中工作而結識，並有債務糾紛；
    甲○○與乙○○為男女朋友關係。民國97年12月13日丙○○
    與甲○○在電話中談論債務清償問題，一言不合，丙○○夥
    同友人王和進由丙○○駕駛車牌號碼8717-HB 號之自用小客
    車，自臺中南下欲找甲○○當面理論。嗣於97 年12 月13日
    23時35分許，丙○○到達屏東縣鹽埔鄉○○村○○路231 號
    甲○○住處外，因甲○○避不見面，而心生不滿，基於毀損
    之犯意，手持不明棍棒敲打甲○○前開住處大門玻璃及停放
    在甲○○上開住處車庫內乙○○所有之車牌號碼ZG-6621 號
    自用小客車（下稱系爭自用小客車）之前後擋風玻璃、左後
    座玻璃窗、右側前後座玻璃窗、前後大燈、引擎蓋、行李箱
    、左前門，分別致甲○○住處大門玻璃破裂及乙○○所有系
    爭自用小客車之各處玻璃破裂、車燈毀損、板金凹陷，均喪
    失保護及美觀效能而不堪使用，足以生損害於甲○○及乙○○。嗣經甲○○、乙○○報警處理而查悉上情。
二、案經甲○○、乙○○訴由屏東縣政府警察局里港分局報告臺
    灣屏東地方法院檢察署檢察官偵查起訴。
    理  由
壹、證據能力
一、按被告以外之人（包括證人、鑑定人、告訴人、被害人及共
    同被告等）於審判外之陳述雖不符刑事訴訟法第159 之1 至
    之4 等4 條之規定，而經當事人於審判程序同意作為證據，
    法院審酌該言詞陳述或書面陳述作成時之情況，認為適當者
    ，亦得為證據；當事人、代理人或辯護人於法院調查證據時
    ，知有刑事訴訟法第159 條第1 項不得為證據之情形，而未
    於言詞辯論終結前聲明異議者，視為有前項之同意，同法第
    159 條之5 定有明文。立法意旨在於傳聞證據未經當事人之
    反對詰問予以核實，原則上先予排除；惟若當事人已放棄反
    對詰問權，於審判程序中表明同意該等傳聞證據可作為證據
    ；或於言詞辯論終結前未聲明異議，基於尊重當事人對傳聞
    證據之處分權及證據資料愈豐富，愈有助於真實發見之理念
    ，且強化言詞辯論主義，使訴訟程序得以順暢進行，上開傳
    聞證據亦均具有證據能力。本件被告丙○○、檢察官均已於
    本院表示就被害人即證人甲○○、乙○○於警詢之陳述、車
    籍查詢基本資料詳細畫面、昌億汽車修護所委修單、被告丙○○所持用手機門號0000000000號之97年12月13日雙向通聯
    記錄各1 份、現場照片6 張（見警卷第6 至8 頁、9 至11頁
    、第20頁、第16頁、偵卷第4 頁、警卷第17至19頁）等並無
    意見，且同意作為證據，經本院審酌上開被害人陳述及上開
    書證作成時之客觀狀況，並無任何不當施壓或干擾，亦未有
    事證顯示其有遭受不當取供之情形，因認以之作為證據亦屬
    適當，依上開刑事訴訟法第159 條之5 第1 項之規定，自得
    作為證據使用。
二、按證人、鑑定人依法應具結而未具結者，其證言或鑑定意見
    ，不得作為證據，刑事訴訟法第158 條之3 定有明文。查本
    件證人甲○○、乙○○於偵訊所為之證述，均未經具結，是
    依前揭規定其2人上開陳述均無證據能力。
貳、實體部分：
一、訊據被告丙○○固不否認，有於上開時間因債務糾紛，夥同
    王進和由被告自台中開車南下屏東鹽埔找甲○○理論，惟矢
    口否認有何毀損犯行，辯稱：伊當日有到鹽埔，但因為不知
    道甲○○之住處，伊就離開了云云。惟查：
（一）被告丙○○確實於97年12月13日駕駛其所有車牌號碼8717
      -HB 號自用小客車，到達屏東縣鹽埔鄉○○路231 號甲○○住處，持棍棒砸毀甲○○上開住處之大門玻璃，及乙○○所有車牌號碼ZG-6621 號自用小客車之玻璃、板金等情
      ，業經證人即住處大門遭毀損之被害人甲○○於本院審理
      時結證稱：當天晚上7 點多因為500 元被告打電話給伊，
      而發生口角，被告說他要下來找伊，伊認為被告在臺中，
      應該不會為了500 元下來，後來當晚11點35分左右，伊親
      眼看到被告開他的自用小客車車牌號碼8717-HB 和王和進
      在伊住處樓下，伊雖然沒有親眼看到他們砸大門和車子，
      因為車子放在樓下，但是伊在陽台上有看到他們拿木棍，
      伊不敢下來，然後就聽到他們敲打大門及車子的聲音，那
      時候車子防盜器一直在響，當時乙○○也在陽台上，伊就
      馬上報警了，車子大約損失56200 元等語甚詳（見本院卷
      第28至30頁），除與其於警詢所為之陳述（見警卷第6 至
      8 頁）相符一致外；並與證人即車牌號碼ZG-6621 號自小
      客車之所有人乙○○於警詢證述：97年12月13日23時42分
      許被告以手機門號0000000000號打電話至伊手機，說他在
      甲○○住處門口，要伊下去理論，伊並未理會，就在二樓
      陽台觀看證實被告及3 名男子真的在住處下，手持鐵棍或
      木棍叫罵，然後走到伊住處車庫旁，隨即就聽到車庫內車
      子警報警在響及敲打聲，約3 分鐘後被告及該3 名男子走
      出車庫將大門破壞等語之案發過程相符；又上開證人2 人
      雖與被告間有糾紛，然其上開均客觀陳述其等親身見聞被
      告至該住處，後隨之聽見搗毀、警報聲響，並無有何挾怨
      報復、故意猜測之情，是其2 人上開陳述應為可採，另佐
      以被告所持用手機門號0000000000號之97年12月13日雙向
      通聯記錄，其中亦顯示被告於當日23時33分45秒及23時42
      分34秒均曾撥打至乙○○手機門號0000000000號（見乙○○警詢筆錄聯絡電話欄），此亦有被告丙○○所持用手機
      門號0000000000號之97年12月13日雙向通聯記錄1 份在卷
      可稽（見偵卷第4 頁），是被告所處之發話基地台位置，
      正位於甲○○上開231 號住處咫尺內之屏東縣鹽埔鄉○○
      路197 之2 號，被告確有到達甲○○住處無誤，另有車籍
      查詢基本資料詳細畫面、昌億汽車修護所委修單、及現場
      照片6 張在卷可憑（見第20頁、第16頁、偵卷第4 頁、警
      卷第17至19頁），更益徵上開證人甲○○、乙○○所言非
      虛，堪予採信。基此，被告確有至上開甲○○住處毀損甲○○住處大門玻璃及乙○○所有系爭自用小客車之玻璃、
      板金等事實無訛。
（二）被告丙○○雖以前詞置辯，然查：被告先(1)於警詢時供述
      ：甲○○住宅及乙○○車子被砸時，伊人在一直在南二高
      九如交流道等甲○○赴約，後來甲○○沒有出現，伊就回
      臺中了云云（見警卷第3 頁）；(2)於偵訊時又改口稱：伊
      與王和進2 人有到鹽埔地區，但沒有去甲○○住處云云（
      見偵卷第8 頁）。是被告先供述其僅到達九如交流道，後
      又稱有至屏東縣鹽埔鄉內，其前後供述不一，已令人生疑
      ，另被告上開門號之雙向通聯記錄顯示被告於當日23時33
      分45秒曾撥打乙○○之0000000000行動電話交談，基地台
      位置係於屏東縣鹽埔鄉○○村○○路197-2 號，業已論述
      如上，復參以被告自承係因生氣所以南下找甲○○，則衡
      諸常理，若被告不知甲○○住處，豈會自臺中長途奔波至
      屏東地區？且被告不知甲○○住處卻可直奔鹽埔鄉○○路
      19 7之2 號距離甲○○住處咫尺之處，且在未見到甲○○
      之情形下，願意徒勞無功而返，此舉顯與經驗法則有違，
      是被告辯稱不知甲○○住處，顯為空言卸責之詞，不足採
      信。至證人王和進雖於本院審理時為被告有利之陳述稱：
      當天有與被告從臺中開車到鹽埔鄉，有在鹽埔停留一下，
      被告有下車5 分鐘（後追問下卻又改稱沒有下車），但沒
      有到甲○○住處，也沒有看到被告持木棍或鐵棍打甲○○
      住處大門及毀損乙○○的車子，當天沒有見到甲○○就返
      回臺中了云云（見本院卷第30至32頁），由其陳述可知，
      其陪同被告至鹽埔地區，然本件被告亦因此而遭刑事訴追
      ，是證人為恐自己以因而牽連在內，其所為之陳述恐有避
      重就輕之嫌，是其所述不足憑取，尚不得逕採為被告有利
      之認定。
（三）綜上所述，本件事證已臻明確，被告丙○○毀損犯行洵堪
      認定，應依法論科。
三、按刑法第354 條毀損罪，係以對他人之物加以破壞致其效用
    之全部或一部喪失為其構成要件，且只須行為人有毀棄、損
    壞、隱匿或致令不堪用之任一行為，罪即成立，不以兼具為
    限；任一零件與配備，均具有其特定之功能性，如遭破壞，
    自足減損各該零件之功能及作用，並造成修復或更換零件之
    財物損失，均足成立損壞物品之罪。又所謂損壞係指「損傷
    」破壞物體，使其效用全部或一部喪失之意（最高法院88年
    台上字第3742號判決意旨，臺灣高等法院94年上易字第1393
    號判決意旨參照）。查汽車車門、玻璃、引擎蓋、車箱蓋之
    功能在於遮風避雨、防盜及保護車內乘客安全之效用，並兼
    具有美觀之功能；車燈之功能在於使維護駕駛安全。本件甲○○之住處大門玻璃破裂、乙○○之系爭自用小客車玻璃破
    裂、車燈毀損、板金凹陷，各該物品原本之保護、美觀之效
    用皆喪失，均已達喪失其保護住宅安全、車體之功能無疑。
    核被告所為係犯刑法第354 條第1 項之毀損罪。另按接續犯
    ，係指該項犯罪，係由行為人以單一行為接續進行，縱令在
    犯罪完畢以前，其各個舉動已與該罪之構成要件相符，但在
    行為人主觀上，各個舉動不過為其犯罪行為之一部分，且該
    數舉動於同時同地或密切接近之時地實施，侵害同一之法益
    ，各行為之獨立性極為薄弱，依一般社會健全觀念，在時間
    差距上，難以強行分開，在刑法評價上，以視為數個舉動之
    接續施行，合為包括之一行為予以評價，較為合理，始論為
    包括一罪之接續犯（最高法院86年台上字第3295號判例意旨
    可供參照），是被告損壞甲○○住處之大門及乙○○所有揭
    車輛之車窗玻璃、車燈、擋風玻璃、板金等，其主觀上，各
    個舉動不過為其犯罪行為之一部分，且該數舉動於同時同地
    實施，侵害同一之法益，各行為之獨立性極為薄弱，依一般
    社會健全觀念，在時間差距上，難以強行分開，為包括一罪
    之接續犯，僅論以一罪。又其上開接續之一行為同時侵害甲○○及乙○○之財產法益，為想像競合犯，應從一重處斷。
    爰審酌被告僅因財務糾紛，不思和平理性商討解決，竟尋以
    暴力相向之方式以洩其憤恨不平之氣，致使被害人受有將近
    6 萬元之損失，亦造成被害人心理恐懼，影響其等生活安寧
    至鉅，且尚未賠償被害人所受損害等一切情狀，量處如主文
    所示之行，並諭知易科罰金之標準，以示懲儆。又被告持不
    明棍棒毀損甲○○住處大門及乙○○所有之自小客車，因該
    器物未予扣案，且無法證明為被告所有，爰不併予宣告沒收
    ，附此敘明。
據上論斷，刑事訴訟法第299 條第1 項前段，刑法第354 條、第
55條、第41條第1 項前段，刑法施行法第1 條之1 第1 項、第2
項前段。
本案經檢察官潘國威到庭執行職務。
中    華    民    國    98    年    10    月    22    日
                  刑事第三庭   審判長 法  官  邱明弘
                                      法  官  李珮妤
                                      法  官  陳怡先
以上正本證明與原本無異。
如不服本判決應於收受判決後10日內向本院提出上訴書狀，並應
敘述具體理由；其未敘述上訴理由者，應於上訴期間屆滿後20日
內向本院補提理由書（均須按他造當事人之人數附繕本）「切勿
逕送上級法院」。
中    華    民    國    98    年    10    月    22    日
                                      書記官  鍾小屏
附錄本案論罪科刑法條
中華民國刑法第354 條（毀損器物罪）
毀棄、損壞前二條以外之他人之物或致令不堪用，足以生損害於
公眾或他人者，處2 年以下有期徒刑、拘役或5 百元以下罰金。


司法院資訊處製作；財團法人民間司法改革基金會備份。
